【裁判字號】    90,上更(一),124
【裁判日期】    900815
【裁判案由】    瀆職
【裁判全文】
臺灣高等法院臺中分院刑事判決                      九十年度上更(一)第一二四號
    上 訴人 即
    自  訴  人  丙○○
    被      告  戊○○
    被      告  甲○○
    共      同
    指定辯護人  本院公設辯護人  乙○○
右上訴人因被告瀆職案件，不服臺灣臺中地方法院八十六年度自字第八四五號中華民
國八十八年九月二十日第一審判決，提起上訴，判決後經最高法院發回更審，本院判
決如左：
      主  文
上訴駁回。
      理  由
一、自訴意旨詳如自訴狀所載。
二、自訴人丙○○認被告涉有刑法第一百二十五條第二項之罪，係以自訴人確實遭警
    刑求，受有傷害，並致陰莖無法勃起之重傷害，而被告二人時任組長，帶隊查案
    ，自訴人遭警刑求，被告二人自應負責云云。惟被告戊○○、甲○○二人，固均
    承認於民國八十五年九月十六日，率領組員共同逮捕自訴人之事實，但均堅決否
    認有何凌虐人犯犯行，被告二人於原審及被告戊○○於本院審理中均辯稱：八十
    五年九月十六日當日上午渠等係在台中市搜索，自訴人係於當日下午六時許被查
    獲，查獲自訴人時，自訴人右手握著毒品，渠等以為自訴人握著槍，要求自訴人
    下車，當時有同事指著自訴人的頭，但自訴人不肯下車，遂有四、五位同事將自
    訴人拖下車，自訴人被拖下車後即企圖逃走，有多位同事乃將自訴人壓倒在地上
    ，自訴人可能是在當時受傷，旋渠等即分別駕駛三、四部車帶同自訴人找毒品放
    置地點至翌日凌晨三、四點左右即將自訴人交給台中市警察局，渠等員警逮捕自
    訴人後，因係分別乘坐三、四部車前往彰化查贓，所以有以無線電呼叫方式約在
    彰化火車站附近會合，但並未在彰化鐵路倉庫訊問自訴人等語。
三、經查：
（一）自訴人於自訴狀內指稱：「於八十五年九月十六日下午丁○○扣機約原告六點
      到彰化他家附近的加油站等他，有事要告訴原告，當原告到達時，就被三、四
      台車包圍住，十幾名便衣刑警，持槍指著，另外二、三名員警從ＳＡＡＢ車上
      押原告出來，就說：：：，強行押至路旁走廊前拷上手銬腳鐐，當場就拳打腳
      踢，逼問槍械下落，隨後押上車欲前往原告住處搜查，仍不斷毆打逼供，開車
      到了花壇附近，他們有人提議要用點手段、他才會說的，說找個汽車賓館在裡
      面開庭或：：：，最後決定到老地方好了，就又返回彰化，一路開得很快，到
      達彰化鐵路局倉庫，把手巾包住原告整個臉，並將雙手反綁在背後，從膝蓋內
      側用一條長布往脖子用力綁在一起，有人坐在小腿上壓制，又有人抓住頭往後
      仰，另有人幫忙固定原告，再拿水桶將水往口、鼻孔強行灌入，說：：：，原
      告說沒有槍，他們不信，又拳腳以對，後來又拿電擊棒發出聲響，接著把原告
      的褲子及內褲脫下來，用水淋濕原告的生殖器，然後電擊下體及腳指頭等處：
      ：：，反覆毆打、灌水及電擊下體折磨二、三個小時，：：：，原告已全身虛
      脫，又帶至別處搜查，最後到了原告住處搜查時，已晚上十點多，當時家裡舅
      媽和她朋友及隔壁鄰居也看到原告家裡被搜查的情況，最後趕回台中總局已十
      一點。」多云云（見自訴人自訴狀）。於八十五年九月十六日警訊中供稱：「
      警方欲逮捕我時，因我本身持有毒品，所以我想逃跑，便和警方發生激烈的扭
      打，致造成身上有多處的傷痕，而我身上新的傷痕，就是這樣而來，舊傷痕則
      是騎機車跌倒造成的。」等語，並在該警訊筆錄上簽名、捺指印，有該警訊筆
      錄在卷可稽（見原審卷宗第十五頁反面）。於八十七年一月十二日原審中，指
      稱：「不是他們二人（即被告二人）（動手動粗），是他們的組員，但也不知
      他們姓名。」又稱：「四、五人把我拖下車，對我拳打腳踢，就把我眼睛用布
      包著，就載往倉庫，被告二人看到他們組員打我，並沒有阻止，我當時並沒有
      受傷。」（見原審卷宗第四十頁）。於八十七年十月十二日原審中又指稱：「
      （要告他們）教唆組員打我，傷害我，凌虐犯人，他們沒有制止組員打我，他
      們下令組員打我。」「我沒有看到（那些人打我）」（見原審卷宗第一一七、
      一一八頁）八十七年十月二十三日又指稱：「在拉我下車時，八十五年九月十
      六日下午六點十分左右，在中華西路案發地點，拉到路邊，他拉後腰際，敲打
      二下後，拉到家具店邊圍毆，路邊的人有看見。」（見原審卷宗第一三七頁反
      面）。八十八年一月二十六日稱：「戊○○拉我下車時，有敲我頭二、三下，
      沒有受很多傷，但在火車站時，毆打我是他組員。」（見原審卷宗第一八五頁
      反面）八十八年八月二十三日又指稱「他們二人帶頭刑求，開始被戊○○打頭
      二下，後被帶到彰化火車站倉庫毆打。這案他是組長，他帶他組員，將我眼睛
      矇起來，毆打我、灌水，是他下令、。」「不能確定何人（下令），是組員要
      我交槍，組員問組長戊○○（好像戊○○）如何，組長說繼續，我感覺是戊○○。」（見原審卷宗第三一二頁正面）於八十八年十一月二十二日本院前審調
      查中，則指稱：「戊○○先踢我的褲襠，叫他的手下把我帶到鐵路局餐廳旁的
      倉庫，被他們好幾個人綁起來打，也有灌水、電擊，因警員也有參與，不過我
      比較沒有印象，不過這件事都是被告二人主導的。」（見本院八十八年上訴字
      第二三八三號卷，下稱前審卷二七頁）於八十九年八月十日亦指稱：「戊○○
      在我要上車時，他有在我後腦大力打了二、三下，當時有瘀青，當時他多一直
      打我。」（見本院前審卷第二０二頁），於本院復指稱：「被告他們打我，八
      十五年九月十六日下午六點多在彰化市○○○路三百五十九號店前（大馬路）
      ，他們二人抓我時打我，當時我坐在車內他們用槍柄過來敲車門，戊○○開我
      車門，我打開車門時戊○○用手打我左後腦耳後兩下，其他隊員衝上來將我手
      反轉鎖上手、腳銬再押往道路旁，有四、五輛車十幾個人圍毆我：：：」、惟
      同日又稱：「（法官問：圍毆你的這些人當中有無戊○○？）顏某下令其他警
      察把我帶到旁邊問話、圍毆的」、「（法官問：戊○○有無其他毆打行為？）
      他們本來要帶我回員林家搜索，但到花壇時卻又將我帶到彰化鐵路倉庫內，進
      去時用毛巾將我眼睛及嘴巴捫住，用一條長布從膝蓋繞過頸部纏繞反轉身後被
      銬著手上，把我灌水電擊，因當時眼睛被矇住不曉得何人對我做的」、「（法
      官問：甲○○有無打你？）甲○○與戊○○各帶一組人員，而甲○○亦是在旁
      邊下令，他沒有動手打我」（本院卷第十九頁、第二十頁）。自訴人所指訴各
      節，先稱是被告組員動粗，不知他們姓名。繼稱：被告看到他們組員打我，沒
      有阻止。再稱：他們教唆組員打我，沒有制止組員打我，他們下令組員打我。
      後又稱：戊○○拉我下車時，有敲我頭二、三下，沒有受很多傷。繼又稱：他
      們二人帶頭刑求，是他下令。嗣稱：戊○○踢我褲襠。於本院調查時並為前後
      不一之指訴，核其指稱各節，隨案件審理期間之經過，由不知而至被告等未阻
      止，再至被告等教唆、下令，後指認被告踢褲襠、打頭部，至明確指認被告二
      人涉案，嗣又稱被告並無毆打，係其他組員毆打，所述前後不一，其上開指稱
      遭被告毆傷云云，已難憑信。
（二）另自訴人於八十五年九月十七日羈押於台灣台中看守所時，受有臉部、雙手掌
      、手肘、頸部受傷、雙腳小腿、腳掌受傷、腰背部受傷、骨部、胸部痛等傷害
      ，固有台中看守所新收收容人內外傷記錄表一紙可憑；證人蘇賽花、劉有娣、
      丁○○均證稱：有見到自訴人身上受有傷害等語；台中看守所所檢附之自訴人
      照片（臉部有瘀傷現象，附於本院前審卷第五七頁函後），惟均只能證明自訴
      人受有傷害。證人王明祥（看守所醫師）證稱：「現在症是指八十五年九月十
      九日第一次看診時，就有這些傷。」（見原審卷一二九頁）；證人許招源證稱
      ：「他那時手腕瘀血，應是手銬的痕跡，背後腰帶處瘀血，臉嘴腫起，他還將
      生殖器給我看，說是被電傷的。」（見本院前審卷宗第八十一頁）；證人邱炳
      諭（看守所職員）證稱：「（收容人內外傷記錄）簽名是我簽的，是我記錄的
      。」「他說的，我有勘查過才會寫」（見原審卷宗第一三六頁）；證人謝宗治
      （看守所管理員）證稱：「（八十五年九月十七日談話筆錄）是我做的」「我
      是依被告之自述記載的，有時被告會指給我看」（見原審卷宗第一五五頁）。
      所證各情，亦均僅能證明自訴人受有傷害。上開證據，均不足以證明被告二人
      有傷害自訴人，或教唆傷害之行為。
（三）雖證人丁○○於本院證稱：「（法官問：在中華西路丙○○被抓時警察有無打
      他？）有的，四、五個警察從車內把他拉出來，有的用槍打他，有的用槍拖打
      他，後來他被警察架著到旁邊傢俱行，他被拖到旁邊時嘴角有流血」、「四、
      五個警察我不認得，丙○○是有被警察打，但我不知道是那一個警察打他，因
      為當時有十幾個警察」云云（本院上更(一)卷第三十七頁、第三十八頁），惟經
      核與其於原審所稱：「丙○○被捕時沒有外傷，是從彰化鐵路局回來才有傷的
      ，沒有看到何人打的，在鐵路局時他人在裡面，我在外面，到台中時才看到他
      被打」；「我配合幹員去捉丙○○，捉完後就到一邊去，一會兒才帶回，將其
      帶到彰化火車站，我與一幹員在車上約二個小時，丙○○捉進去後出來，嗣後
      在警局發現他整身是傷，所以才寫自白書。」（見原審卷宗第八十二頁、第一
      八三頁反面）等語不符，證人丁○○既於原審自陳於被告等率員逮捕自訴人時
      即位於其前方（原審卷第一八四頁），何以關於自訴人是否於遭被告等逮捕之
      際為被告等所毆打，前後所述差異如此之大？足見被告等上開辯稱逮捕自訴人
      時因壓制所造成自訴人之傷勢，並無毆打自訴人致傷等語並非全然無據。又證
      人蘇賽花證稱：「你有無看到丙○○被打？）只看到他身上有瘀傷。」、「沒
      有（看到丙○○被打過程）」（見原審卷宗第八十三頁反面、第八十四頁）。
      證人劉有娣證稱：「沒有（看到警察打人），搜索過程沒有看到丙○○被打，
      丙○○要交代事情，警察不讓他交代。」「沒有看到（警察打人），只是當時
      員警態度不好。」（見原審卷宗第八十三頁、八十四頁）。證人楊文凱證稱：
      「當時只有警察進來，我遠遠的看見自訴人與二、三個警察坐在車子裡面，沒
      看到刑求、」等語（見本院上訴卷第六五頁），均不能證明被告二人有毆打凌
      虐自訴人或下令、教唆及有何容任所率員警毆傷自訴人之情，尚難僅憑自訴人
  上開前後不一之指訴及證人丁○○顯有瑕疵之證詞即認被告等確有自訴人所指
      之瀆職犯行。
（四）末查，參諸證人歐宴泉、蕭清俊、吳滄雄、丁效維、朱國華、高明算、王信智
      、趙家輝、張哲男、辜風銳、陳彥成之證言，亦均不足以證明被告二人有自訴
      人所指之凌虐行為。自訴人雖再聲請訊證人辜風銳以證明自訴人確遭被告等帶
      至彰化火車站旁鐵路派出所刑求云云，惟證人辜風銳已於原審明確證稱：因係
      行協辦性質，該日係於辦公室泡茶，偵訊時並無在場等語（原審卷第二六六、
      第二六七頁），自訴人又自陳遭毆傷時被矇眼無法看見，則證人辜風銳是否在
      場已顯有疑義，況衡情若被告等欲對自訴人刑求，當尋求偏僻或隱密地點為之
      ，證人辜風銳既否認當時在場且係於辦公室泡茶，則該證人亦不可能得知自訴
      人之偵訊過程，是縱傳訊上開證人因不能證明被告有否刑求自訴人之事實，自
      訴人上開聲請本院認無必要，附此敘明。綜上所述，自訴人之指訴即有瑕疵，
      且又查無其他積極證據，足認被告二人有自訴人所指之動手毆打或教唆組員毆
      打自訴人之犯行，則原審以被告二人之犯罪不能證明，而為無罪之諭知，並無
      不合。自訴人上訴意旨，仍謂被告等有職行為，指摘原審判決不當，為無理
      由，應予駁回。
四、被告甲○○經合法傳喚，無正當理由不到庭，爰不待其陳述，逕行判決。
五、據上論結，應依刑事訴訟法第三百六十八條、第三百七十一條，判決如主文。
中       華       民       國   九  十    年     八      月    十五     日
                                臺灣高等法院臺中分院刑事第二庭
                                      審判長法  官  羅  禮  政
                                            法  官  蔡  聰  明
                                            法  官  陳  欣  安
右正本證明與原本無異。
自訴人得上訴。
如不服本判決應於收受送達後十日內向本院提出上訴書狀，其未敘述上訴之理由者並
得於提起上訴後十日內向本院補提理由書（均須按他造當事人之人數附繕本）。
                                            書記官  紀  美  鈺
中       華       民       國   九  十    年     八      月    十六     日
                                                                        Ｋ


司法院資訊處製作；財團法人民間司法改革基金會備份。
